臺灣高等法院臺南分院刑事判決
                                    110年度上訴字第729號
110年度上易字第375號
上  訴  人  
即  被  告  謝宏昌
選任辯護人  李國禎律師（法扶律師）
            熊家興律師（法扶律師）
上列上訴人因詐欺案件，不服臺灣臺南地方法院108年度訴字第1
233號、109年度易字第1140號中華民國110年1月13日第一審判決
（起訴案號：臺灣臺南地方檢察署108年度偵字第3295、9912號
；追加起訴案號：109年度偵字第6828、11789號），提起上訴，
本院判決如下：
    主  文
上訴駁回。
    事  實
一、丙○○與吳錦茜（就附表編號1部分未據起訴，其餘部分另由
    原審審理中）係夫妻關係，丙○○與吳錦茜均明知依其等之經
    濟狀況，吳錦茜並無精品皮包、法國著名廠牌LC鍋具餐盤、
    STAUB廠牌二手杯盤、花瓶等物品可販售，現實上亦無販賣
    該等物品之真意，竟共同意圖為自己不法之所有，基於詐欺
    取財之犯意聯絡，由吳錦茜出面為以下詐騙行為，再由丙○○
    分別向不知情之友人吳政賢（另經臺灣臺南地方檢察署檢察
    官為不起訴處分確定）借用中華郵政帳號000-000000000000
    00號，嗣因吳政賢之上開郵局帳戶另涉詐欺案件而遭凍結，
    丙○○轉而向吳宏修借用中國信託銀行帳號000-000000000000
    號，提供吳錦茜使用，供買受人匯款之用，其等二人行為分
    述如下：
  ㈠⑴吳錦茜於民國107年8月20日前某日，見甲○○於臉書社群網站
    社團內張貼販售二手三宅一生物品之貼文後，竟私訊甲○○與
    之取得聯繫，並於107年8月20日某時，透過通訊軟體LINE，
    以暱稱「森」向甲○○佯稱以新臺幣（下同）40萬元出售精品
    皮包1只，甲○○因此陷於錯誤，誤以為吳錦茜有販售精品皮
    包之真意，即依吳錦茜之指示，於同年月23日6時許、同年9
    月14日11時38分許，分別匯款10萬元、10萬元（合計20萬元
    ）至吳錦茜所提供，由丙○○向吳政賢借用之上開郵局帳戶中
    。嗣吳錦茜一再推託，遲未交付皮包，經甲○○表示不欲購買
    ，要求吳錦茜退款，吳錦茜均置之不理，始知受騙；⑵吳錦
    茜另於107年8月22日下午5時前某時，於公眾得以獲知資訊
    之臉書社團「STAUB愛買買買」，以「米苔木」之名稱張貼
    販售二手餐具之不實訊息，乙○○瀏覽後因此陷於錯誤，誤以
    為吳錦茜有販售該等二手餐具之真意，而與吳錦茜議定以6
    萬2500元購買二手餐具，並依吳錦茜之指示，於同年月22日
    、同年月23日、同年9月5日、同年9月11日陸續匯款22000元
    、2000元、20500元、18000元（合計62500元）至吳錦茜所
    提供，由丙○○向吳政賢借用之上開郵局帳戶中。嗣乙○○於上
    開臉書社團得知他人向吳錦茜購買貨品，亦未收到貨品，且
    遲未收到二手餐具，始知受騙。甲○○與乙○○於匯款後，吳政
    賢分別於107年8月22日、8月25日、9月12日、9月15日應丙○○之要求提領22,000元、60,000元、42,000元、18,000元、6
    0,000元、40,000元後，再將領取款項交予丙○○，再由丙○○
    轉交吳錦茜收受。
　㈡吳錦茜於107年9月間，透過通訊軟體LINE，以暱稱「謝森」
    與甲○○聯繫，佯稱要出售愛馬仕名牌包與甲○○，致使甲○○陷
    於錯誤，誤以為吳錦茜有販售愛馬仕名牌包之真意，即依吳
    錦茜之指示，於同年10月1日匯款20萬元至吳政賢上開郵局
    帳戶內，吳政賢應丙○○之要求提領，因該帳戶另涉詐欺案件
    而遭凍結，致20萬元無法提領，甲○○再依吳錦茜之指示，於
    同年10月4日及同月5日各匯款10萬元至吳宏修之上開中國信
    託銀行帳戶內，吳宏修分別於同年10月5日及同月6日應丙○○
    之要求各提領10萬元後，再將領取款項交予丙○○，再由丙○○
    轉交吳錦茜收受。嗣經警追查吳政賢帳戶內之款項來源，因
    而循線查知上情。
二、案經甲○○、乙○○、甲○○訴由臺南市政府警察局善化分局移送
    臺灣臺南地方檢察署檢察官偵查起訴暨追加起訴。
　　理　由
一、原審判處被告無罪部分，未據上訴，業已確定，本院審理範
    圍僅為附表所示3罪，先予敘明。
二、上開犯罪事實，業據被告於本院審理時坦承不諱（本院上訴
    卷第98頁），並有下列事證可佐：
　㈠被告先後向吳政賢、吳宏修借用郵局、中國信託銀行帳戶，
    供同案被告吳錦茜使用一節，業據被告坦承不諱，核與證人
    即同案被告吳錦茜於原審、證人吳政賢於偵查及原審、證人
    吳宏修於警詢證述情節相符（原審訴字卷第311、316、320
    頁，警二卷第15至24頁，警一卷第3至15頁，偵一卷第65至6
    7頁，警卷第12至14頁，偵一卷第76至77頁，警卷第15至18
    頁），並有吳政賢與被告LINE對話紀錄翻拍照片5張、吳政
    賢之郵局帳戶存摺暨交易明細影本、客戶歷史交易清單1份
    、吳政賢108年3月19日偵查中庭呈其與LINE暱稱「Eason000
    000」（即被告丙○○）對話紀錄截圖11張附卷可稽（警一卷
    第23至27、29至33頁，警二卷第41頁，偵一卷第69至89頁）
    ，上開事實堪以認定。
　㈡同案被告吳錦茜並無精品皮包、法國著名廠牌LC鍋具餐盤、S
    TAUB廠牌二手杯盤、花瓶等物品可販售，現實上亦無販賣該
    等物品之真意，竟於前揭時間，在通訊軟體LINE分別以暱稱
    「森」、「謝森」及臉書社團帳號「米苔木」，向告訴人甲○○、乙○○、甲○○等人佯稱販售精品皮包、二手餐具等物品，
    告訴人甲○○、乙○○、甲○○誤以為同案被告吳錦茜有販售該等
    物品之真意，告訴人甲○○於107年8月23日6時許、同年9月14
    日11時38分許，分別匯款10萬元、10萬元至吳政賢之上開郵
    局帳戶；告訴人乙○○於107年8月22日、同年月23日、同年9
    月5日、同年9月11日陸續匯款22000元、2000元、20500元、
    18000元（合計62500元）至吳政賢之上開郵局帳戶，吳政賢
    分別於107年8月22日、8月25日、9月12日、9月15日應被告
    之要求提領22,000元、60,000元、42,000元、18,000元、60
    ,000元、40,000元後，再將領取款項交予被告，再由被告轉
    交同案被告吳錦茜收受；告訴人甲○○則於107年10月1日匯款
    20萬元至吳政賢上開郵局帳戶內，吳政賢應被告之要求提領
    時，因該帳戶另涉詐欺案件遭警示，致20萬元無法提領，告
    訴人甲○○再依同案被告吳錦茜之指示，於同年10月4日及同
    月5日各匯款10萬元至吳宏修之上開中國信託銀行帳戶內，
    吳宏修分別於同年10月5日及同月6日應被告之要求各提領10
    萬元後，再將領取款項交予被告，由被告轉交同案被告吳錦
    茜收受等情，業據同案被告吳錦茜於原審供述明確（原審訴
    字卷第311、318、319頁，原審易字卷第71頁），核與證人
    即告訴人甲○○於原審之證述及乙○○、甲○○、告訴代理人陳幸
    雨等人於偵查中之指證情節相符（原審訴字卷第295至297頁
    ，警二卷第25至27頁，警卷第8至11頁，偵一卷第75至77頁
    ，警一卷第43至45頁），並有臺灣銀行網路銀行交易明細表
    （甲○○匯款）1紙、郵局匯款申請書（甲○○匯款）1紙、LINE
    暱稱「森」資訊截圖照片1張、臉書帳號暱稱「米苔木」、M
    ESSENGER對話紀錄截圖1紙、甲○○與LINE暱稱「森」對話紀
    錄截圖9張、新竹市政府警察局第一分局北門派出所受理詐
    騙帳戶通報警示簡便格式表1紙、臺灣銀行未登摺資料查詢1
    紙、乙○○之中華郵政帳戶存摺暨交易明細影本1份、網路銀
    行轉帳交易紀錄截圖1紙、乙○○之元大銀行帳戶存摺暨交易
    明細影本1份、乙○○與「米苔木」MESSENGER對話紀錄截圖6
    張、中國信託商業銀行股份有限公司109年2月26日中信銀字
    第000000000000000號函暨檢附之帳號000-000000000000號
    客戶基本資料及交易明細、吳政賢所有之帳號000000000000
    00號郵政存簿儲金簿封面及內頁影本、告訴人甲○○提出之台
    北富邦銀行107年10月1日匯款委託書影本1份、台北富邦銀
    行帳號000000000000號存摺封面及內頁影本、告訴人甲○○提
    供與暱稱「謝森台南吳小姐」之LINE對話紀錄擷圖2張、中
    國信託商業銀行股份有限公司109年6月20日中信銀字第0000
    00000000000號函暨檢附之帳號000-000000000000號交易明
    細在卷可按（警一卷第48至52頁，警二卷第37、45至63頁，
    警卷第24至36頁，偵一卷第65至69頁），為被告所不爭執，
    上情堪認屬實。綜上，同案被告吳錦茜以上開詐欺方法詐欺
    告訴人甲○○、乙○○、甲○○，告訴人等依指示匯款至吳政賢、
    吳宏修之郵局、中國信託銀行帳戶，由吳政賢、吳宏修將款
    項領出後轉交被告，再由被告交予同案被告吳錦茜收受之事
    實，已足認定。
  ㈢被告申辦之台北富邦銀行帳戶（帳號000-000000000號）前係
    交由同案被告吳錦茜管理使用，因該帳戶遭警示凍結後，被
    告始向吳政賢、吳宏修借用帳戶等情，業據被告供述在卷（
    原審訴字卷第93頁），因此，被告至少於其台北富邦銀行帳
    戶遭凍結後，即對同案被告吳錦茜詐欺他人之行為，有所知
    悉，其猶提供友人吳政賢、吳宏修之帳戶供同案被告吳錦茜
    詐欺他人使用，顯與同案被告吳錦茜就該等詐欺犯行有犯意
    聯絡，且其於告訴人等匯款後，負責將款項轉交同案被告吳
    錦茜，所為即屬行為分擔，被告與同案被告吳錦茜就本件犯
    行有犯意聯絡及行為分擔，至無疑義。
　㈣被告雖於原審否認犯罪，惟同案被告吳錦茜於104年起即因多
    起佯稱販賣精品皮包等詐欺案件，經買受人於106年間陸續
    提告，分別經法院判決確定等情，有被告前案紀錄表在卷可
    按，被告係同案被告吳錦茜之配偶，對於同案被告吳錦茜涉
    犯多起詐欺取財案件斷無不知之理，是被告在其上開富邦銀
    行帳戶遭凍結後，對於同案被告吳錦茜要求其借用他人帳戶
    使用時，自應究明原因。觀諸被告與證人吳政賢於107年8月
    22日起至9月12日之LINE對話紀錄：「被告丙○○於107年8月2
    1日22時56分稱「賢仔，明天下午幫我確認下～應該有2.2」
    、「週四應該還會有筆大的」；吳政賢於107年8月22日7時4
    6分傳送「你到底借了多少出去啊？」，被告丙○○則回稱「
    這個不是～是我們家賣東西的」、「砸鍋賣鐵了」，吳政賢
    稱「有這麼慘ㄛ」，被告丙○○回稱「唉」，吳政賢稱「干你
    到底發生什麼事？」，被告丙○○回稱「沒啦，家道中落而已
    」、「賢仔、2.2已經匯過去囉，你再確認一下嘿」；被告
    丙○○於不詳日期15時10分稱「對了!今天有再補匯了2千到你
    帳戶」；被告丙○○於107年8月24日0時11分稱「金額全入完
    成～共102000，再麻煩你嘿」；被告丙○○另於107年9月6日17
    時22分稱「20500入你帳戶囉」、於同月11日7時39分稱「阿
    賢，今天下班再幫我確認那18000嘿」（偵一卷第69至89頁
    ），足見被告幾乎每日會預先提醒吳政賢何時有多少款項入
    帳，衡以國稅局係循正式管道發函檢舉人，確認檢舉人身份
    後方核發檢舉獎金，故此情與其先前辯稱以為是國稅局核發
    獎金之程序迥異；參以被告年近40歲，大學畢業之智識程度
    ，曾在奇美電子、緯創資通等上市公司任職，就其學經歷、
    就業背景以觀，顯非毫無社會歷練之人，有相當之智識程度
    與生活經驗，當無可能不知上情。再者，被告於上開LINE對
    話紀錄中業已自承該等匯入吳政賢郵局帳戶之款項係家中販
    售物品所得，益證被告知悉該等款項並非國稅局發放之檢舉
    獎金，而係其妻販賣物品所得，是其辯稱匯入款項係檢舉獎
    金云云，自屬卸責之詞，不足採信。
　㈤況被告於原審供稱：「我太太是吳錦茜，平常都在家顧小孩
    ，我印象中吳錦茜應該是沒有做網路買賣，是單純的家庭主
    婦，我家幾乎什麼東西都沒有，沒有精品、鍋碗瓢盆、鍋具
    可以銷售」、「107年間，我在超商工作，大約從107年4月
    開始做，做到107年10月、11月間，我太太當時在家沒有工
    作，當時經濟狀況不佳，沒有錢用，所以我才會去超商做大
    夜班」等語（原審易字卷第71頁），以被告及同案被告吳錦
    茜於案發時經濟不佳，被告自知並無商品可資販售，其對於
    同案被告吳錦茜無販賣商品真意，顯可知悉，卻仍向吳政賢
    借用帳戶供同案被告吳錦茜販售商品匯款使用，並將詐欺所
    得交付同案被告吳錦茜，其與同案被告吳錦茜顯有犯意聯絡
    及行為分擔，至為灼然。至被告雖另辯稱：吳錦茜向友人借
    錢，我乃向吳政賢、吳宏修借用帳戶，不知該等款項係詐欺
    所得云云。然吳政賢於警詢供稱：我有將帳號借給之前同事
    丙○○轉帳用，丙○○跟我說他向朋友借款20萬，會匯到我的帳
    戶，之後丙○○跟我說錢有匯進來，請我去提領，當時我在操
    作ATM時，機器顯示帳戶異常，需與郵政機關洽詢，待我跟
    郵局人員聯繫後才知道被設定警示，而我要將該事跟丙○○講
    時，他人就不見，不知道跑去哪裡等語（警卷第13頁），倘
    該筆20萬元確係友人之借款，衡情被告理應聯繫吳政賢，瞭
    解吳政賢帳戶遭警示之原委，並瞭解友人之20萬元借款該如
    何取回，然被告卻於通知吳政賢提款後，隨即失聯斷訊，益
    見其對於該筆匯入之20萬元並非借款，而係詐欺款所得早已
    知悉，其上開辯解，顯難採信。故被告於吳政賢之郵局帳戶
    在107年10月1日遭凍結後，不僅未協同吳政賢處理帳戶遭警
    示事宜，竟再向吳宏修借用中國信託銀行帳戶供吳錦茜使用
    ，並轉交20萬元予吳錦茜，其與同案被告吳錦茜就上開詐欺
    犯行，有犯意聯絡及行為分擔，自不待言，
三、綜上所述，被告於本院之自白，與事實相符，堪以採信，本
    案事證明確，被告犯行堪以認定，應依法論科。
四、論罪科刑：
　  核被告丙○○所為，均係犯刑法第339條第1項之詐欺取財罪（
    共3罪）。公訴意旨雖認被告丙○○就犯罪事實一㈠所為均係犯
    刑法第339條之4第1項第3款之加重詐欺取財罪嫌。惟查，按
    刑法第339條之4第1項第3款規定：「犯第339條詐欺罪而有
    下列情形之一者，處1年以上7年以下有期徒刑，得併科100
    萬元以下罰金：三、以廣播電視、電子通訊、網際網路或其
    他媒體等傳播工具，對公眾散布而犯之」，而同案被告吳錦
    茜係以私訊之方式向告訴人甲○○佯稱販售精品皮包，致告訴
    人甲○○陷於錯誤而匯款至吳政賢之郵局帳戶內，業據本院認
    定如前，並不符合刑法第339條之4第1項第3款規定之情形。
    另被告丙○○固有向他人借用帳戶供同案被告吳錦茜詐欺取財
    犯行之用，嗣並轉交所得款項予同案被告吳錦茜，然並無證
    據證明被告丙○○為上開行為時，即已知悉同案被告吳錦茜究
    係以何方式詐欺告訴人乙○○，實無從率爾論以刑法第339條
    之4第1項第3款之加重詐欺取財罪，依罪證有疑利於被告之
    原則，應僅能認被告丙○○就犯罪事實一㈠所為，係犯刑法第3
    39條第1項之詐欺取財罪。公訴意旨認被告丙○○就犯罪事實
    一所為均係犯刑法第339條之4第1項第3款之加重詐欺取財罪
    嫌，容有未合，惟因起訴之基本社會事實相同，本院仍得在
    前述二罪基本社會事實同一之前提下，變更此部分起訴法條
    為刑法第339條第1項之詐欺取財罪，且刑法第339條第1項之
    詐欺取財罪係輕罪，本院變更法條自無礙於被告丙○○防禦權
    之行使，併此敘明。被告丙○○與同案被告吳錦茜就上開犯罪
    事實，有犯意聯絡及行為分擔，為共同正犯。被告丙○○所犯
    3罪，犯意各別，行為互殊，應予分論併罰。
五、駁回上訴之理由：
  ㈠原審以被告罪證明確，依上開罪名之法條規定論罪科刑，並
    審酌被告正值青壯，卻不思以合法途徑賺取生活所需，僅因
    貪圖一己私利而與其妻同案被告吳錦茜以本案所述方式訛詐
    告訴人甲○○、乙○○、甲○○等人，破壞社會交易機能，所為甚
    有不當，且迄今未尚與告訴人等達成和解，賠償其等所受之
    損害，復斟酌被告犯罪之動機、目的、手段、情節及否認犯
    行之犯後態度，其與同案被告吳錦茜分工之情形，及於本院
    審理時自稱○○畢業、已婚、需扶養2名未成年子女、月入約5
    至6萬元不等等一切情狀，分別量處如附表所示之刑，並定
    其應執行刑有期徒刑10月，及諭知易科罰金之折算標準。復
    說明：被告將所有款項交予同案被告吳錦茜，業據其等供承
    在卷，堪認被告無實際之犯罪所得，爰不予宣告沒收或追徵
    。本院經核原判決認事用法，並無不合，量刑尚稱妥適，應
    予維持。
  ㈡被告以其等夫妻均需入監，尚有小孩要扶養，於本院已坦承
    犯行，量刑基準變動為由，提起上訴，指摘原審量刑過重云
    云。惟按量刑之輕重，係事實審法院得依職權自由裁量之事
    項，茍已斟酌刑法第57條各款所列情狀而未逾越法定刑度，
    不得遽指為違法。又在同一犯罪事實與情節，如別無其他加
    重或減輕之原因，下級審量定之刑，亦無過重或失輕之不當
    情形，則上級審法院對下級審法院之職權行使，原則上應予
    尊重。經查，被告雖於本院坦承犯行，然原判決已論述詳盡
    ，其於事證明確後始為坦認，對於司法資源之浪費及訴訟經
    濟之助益，難認有何幫助；再者，本件法定刑刑度最重為5
    年以下有期徒刑等，被告未為任何賠償，原審之量刑均在有
    期徒刑5月以下，均屬低度刑，參以被告有詐欺等前科，且
    經通緝，有前案紀錄表可按，原審上開量刑難認有何過重之
    情，量刑未逾越職權，亦無違反比例原則，及有其他失出或
    失入之違法或失當之處，並無刑度過重，被告指摘量刑不當
    ，為無理由，應予駁回。
據上論結，應依刑事訴訟法第368 條，判決如主文。
本案經檢察官吳毓靈提起公訴，檢察官陳昆廷追加起訴，檢察官
謝錫和到庭執行職務。
中　　華　　民　　國　　110 　年　　10　　月　　28　　日
                  刑事第五庭    審判長法　官  蔡廷宜
                                      法　官  蔡川富
                                      法　官  翁世容
以上正本證明與原本無異。
檢察官如不服本判決應於收受本判決後20日內向本院提出上訴書
，其未敘述上訴理由者並得於提起上訴後20日內向本院補提理由
書。
本件被告不得上訴。
　　　　　　　　　　　　　　　　　　　書記官  顏惠華　
中　　華　　民　　國　　110 　年　　10　　月　　28　　日
附錄本案論罪科刑法條全文：
中華民國刑法第339條
意圖為自己或第三人不法之所有，以詐術使人將本人或第三人之
物交付者，處5年以下有期徒刑、拘役或科或併科50萬元以下罰
金。
以前項方法得財產上不法之利益或使第三人得之者，亦同。
前二項之未遂犯罰之。

附表：
編號 犯罪事實   主文    1 犯罪事實欄一㈠⑴ 丙○○共同犯詐欺取財罪，處有期徒刑肆月，如易科罰金，以新臺幣壹仟元折算壹日。 2 犯罪事實欄一㈠⑵ 丙○○共同犯詐欺取財罪，處有期徒刑參月，如易科罰金，以新臺幣壹仟元折算壹日。 3 犯罪事實欄一㈡ 丙○○共同犯詐欺取財罪，處有期徒刑伍月，如易科罰金，以新臺幣壹仟元折算壹日。